臺灣高等法院刑事判決　　　　　　　　95年度上訴字第4649號
上　訴　人
即　被　告　丁○○
　　　　　　　　　　（另案在臺灣臺北監獄臺北分監執行中）
選任辯護人　趙元昊律師
　　　　　　許瑞榮律師
上列上訴人因違反毒品危害防制條例案件，不服臺灣基隆地方法
院95年度訴字第335號，中華民國95年9月15日第一審判決（起訴
案號：臺灣基隆地方法院檢察署94年度偵字第3781號），提起上
訴，本院判決如下：
    主  文
原判決撤銷。
丁○○連續販賣第一級毒品，處有期徒刑玖年；扣案第一級毒品
海洛因柒包（淨重貳點公克）沒收銷燬之；扣案海洛因包裝
袋柒個、電子秤壹台，及未扣案販賣海洛因所得新臺幣壹萬玖仟
元，均沒收，其中新臺幣壹萬玖仟元，如全部或一部不能沒收時
，以其財產抵償之。又連續販賣第二級毒品，處有期徒刑柒年貳
月；扣案第二級毒品甲基安非他命玖包（毛重陸點陸零柒公克）
沒收銷燬之；扣案甲基安非他命包裝袋玖個、電子秤壹台，及未
扣案販賣甲基安非他命所得新臺幣壹萬元，均沒收，其中新臺幣
壹萬元，如全部或一部不能沒收時，以其財產抵償之。又連續轉
讓第一級毒品，處有期徒刑壹年貳月。應執行有期徒刑拾伍年；
扣案第一級毒品海洛因柒包（淨重貳點公克）、第二級毒品
甲基安非他命玖包（毛重陸點陸零柒公克）沒收銷燬之；扣案海
洛因包裝袋柒個、甲基安非他命包裝袋玖個、電子秤壹台，及未
扣案販賣海洛因所得新臺幣壹萬玖仟元、販賣甲基安非他命所得
新臺幣壹萬元，均沒收，其中新臺幣貳萬玖仟元，如全部或一部
不能沒收時，以其財產抵償之。
    事  實
一、丁○○明知海洛因及甲基安非他命分別係毒品危害防制條例
    第2條第2項第1款、第2款所列之第一級或第二級毒品，不得
    販賣、轉讓。竟分別意圖販賣海洛因、甲基安非他命營利，
    或轉讓海洛因，並各基於概括之犯意，將其原為供自己施用
    ，向甲○○（另案審理中）所購買之第一級毒品海洛因，或
    第二級毒品甲基安非他命，及向真實姓名年籍不詳綽號「和
    尚」之成年男子所購買第一級毒品海洛因，除供自行施用外
    ，並(一)自民國94年9月初起，至同年月17日止，以其持用之
    門號0000000000或0000000000行動電話聯絡，在基隆市○○
    街海中天社區等地，以每4分之1錢新臺幣（下同）4千元或5
    千元不等之價格，先後4次出售海洛因與乙○○、杜長齡，
    得款1萬9千元（販賣時間、地點、對象、次數及販賣所得，
    詳如附表一所示）。(二)自94年7月18日起，至同年9月3日止
    ，在基隆市山海關社區等處，以每2公克3千元，或每3公克4
    千元之價格，先後3次出售甲基安非他命與杜長齡，得款1萬
    元（販賣時間、地點、對象、次數及販賣所得，詳如附表二
    所示）。(三)自94年8月間起，至同年9月間止，在其基隆市○○街333巷32號8樓（起訴書誤載為42號8樓）住處，先後多
    次無償轉讓約小注射針筒刻度5格分量之海洛因與友人宋百
    正，及些許海洛因與樂函妮施用（轉讓時間、地點、對象、
    次數及數量，詳如附表三所示）。
二、經警聲請檢察官准許對丁○○所使用上開2門號行動電話，
    核發通訊監察書，實施通訊監察，發覺丁○○涉嫌販賣毒品
    ，而於94年9月19日，在上開丁○○住處樓下附近埋伏。迨
    至同日下午5時20分許，見丁○○進入丙○○所駕駛車牌號
    碼6009-GZ自用小客車，形跡可疑，乃上前盤查，因情形急
    迫，依刑事訴訟法第131條第1項第3款規定，逕行搜索，在
    丁○○身上查獲甲基安非他命1包。復經丁○○同意，搜索
    其上開住處，查獲海洛因7包（合計淨重2.3 3公克）、甲基
    安非他命8包（與丁○○身上查獲之甲基安非他命1包，合計
    毛重6.607公克），及丁○○所有供販賣海洛因、甲基安非
    他命使用之電子秤1台，暨並非丁○○所有之門號000000000
    0行動電話SIM卡1張。
三、案經基隆市警察局移送臺灣基隆地方法院檢察署檢察官偵查
    起訴。
    理  由
一、(一)按有事實足認被告或犯罪嫌疑人有最輕本刑為3年以上有
    期徒刑之罪嫌，並危害國家安全或社會秩序情節重大，而有
    相當理由可信其通訊內容與本案有關，且不能或難以其他方
    法蒐集或調查證據者，在偵查中，得由檢察官核發通訊監察
    書；又通訊監察期間，每次不得逾30日，其有繼續監察之必
    要者，得於期間屆滿前，重新聲請。通訊保障及監察法第5
    條第1項第1款、第2項，及同法第12條第1項，定有明文。經
    查，基隆市警察局以上訴人即被告丁○○涉犯毒品危害防制
    條例第4條第1項、第2項販賣第一級、第二級毒品罪，而被
    告以行動電話作為聯絡工具，不能或難以其他方法蒐集或調
    查證據，有監察其相關通訊之必要為由，聲請臺灣基隆地方
    法院檢察署檢察檢察官准許，核發通訊監察書，據以實施通
    訊監察，門號0000000000行動電話，通訊監察期間自94年6
    月28日起，至同年9月23日止；門號0000000000行動電話，
    通訊監察期間自94年8月25日起，至同年9月23日止等情，有
    基隆市警察局通訊監察聲請書、臺灣基隆地方法院檢察署94
    年6月28日94年基檢清勤聲監續字第000130號、94年7月27日
    94年基檢清勤聲監續字第000153號、94年8月25日94年基檢
    清勤聲監續字第000177號通訊監察書、通訊監察光碟、譯文
    ，在卷可稽（見偵查卷第37頁至第59頁、第140頁、原審卷
    第272頁至第324頁）。又被告對通訊監察譯文內容，亦不爭
    執，該通訊監察光碟及譯文，自有證據能力。(二)又按有明顯
    事實足信為有人在內犯罪而情形急迫者，檢察官、檢察事務
    官、司法警察官或司法警察，雖無搜索票，得逕行搜索住宅
    或其他處所；由檢察事務官、司法警察官或司法警察為前項
    搜索者，應於執行後3日內報告該管檢察署檢察官及法院；
    法院認為不應准許者，應於5日內撤銷之。刑事訴訟法第131
    條第1項第3款、第3項，定有明文。又搜索，經受搜索人出
    於自願性同意者，得不使用搜索票，但執行人員應出示證件
    ，並將其同意之意旨記載於筆錄，同法第131條之1，有明文
    規定。經查，(1)94年9月19日下午5時20分對丙○○所駕駛車
    輛所為搜索：證人即執行通訊監察警員童進興於原審證述：
    警方偵辦甲○○販賣毒品案件，上線監聽甲○○所持用行動
    電話，有聽到被告向甲○○購買毒品，而被告購買數量較多
    ，為一般人之數倍數量，有可能販賣。警方就聲請檢察官准
    許對被告監聽，由監聽內容可知被告販賣毒品。我於94年9
    月19日下午4時45分，監聽到被告要交易毒品，就將監聽內
    容告知埋伏之警察同仁，因而查獲被告，並查到毒品等語（
    見原審卷第122頁至第125頁）。證人即執行搜索警員邵成祥
    於原審證述：童進興在機房負責線上監聽，我在新豐街一帶
    與另外幾位同事等候埋伏，童進興說在哪邊交易毒品，我們
    就過去埋伏。起初在新豐街海洋大學社區對面電動玩具店，
    童進興好像說被告與1名女子，約在新豐街電動玩具店，準
    備交易毒品。我有看到被告進去電動玩具店，我就跟進去，
    但未看到買方，這次沒有成功。童進興又通知被告約人在住
    處樓下交易毒品，我們就過去那邊埋伏。後來丙○○駕駛1
    部車過來，在樓下約等10分鐘，被告下樓進到車內右前座，
    被告坐進去，我們就圍過去。我們表明警員身分，並告知涉
    嫌販賣毒品，打開車門，在車上查獲毒品。警方有告知被告
    是依照刑事訴訟法規定逕行搜索，事後有陳報法院等語（見
    原審卷第127頁至第131頁）。雖依94年9月19日下午4時45分
    被告與丙○○通訊監察譯文「A（指被告）：你在哪。B（指
    丙○○）：在吃東西。A：你過去我家好了。B：好。」（見
    偵查卷第37頁），並未明白顯示被告要與丙○○交易毒品。
    惟被告與丙○○於94年8月28日、94年8月29日、94年9月12
    日之通訊監察譯文（含簡訊），有數次提及「男的」、「女
    孩」、「調41」、「出貨」、「出錢」等有關毒品術語，及
    交易毒品情節（見偵查卷第37、38頁）。足見警方認為被告
    與丙○○於94年9月19日下午4時45分相約見面，係為交易毒
    品等情，尚有所本。且警方係依即時通訊監察得知上情，被
    告又進入丙○○所駕駛車輛，倘未立即進入車內逕行搜索，
    丙○○如交易完成，駕駛車輛離開，蒐證即生困難。故情況
    確實急迫，應合於刑事訴訟法第131條第1項第3款逕行搜索
    規定。又警方於實施逕行搜索之次日即94年9月20日，檢附
    搜索扣押筆錄、扣押物品收據及扣押物品目錄表，陳報臺灣
    基隆地方法院檢察署檢察官及臺灣基隆地方法院，並未經臺
    灣基隆地方法院撤銷該逕行搜索等情，有基隆市警察局94年
    9 月20日基警刑大偵三字第0940003726號函，附卷可參（見
    偵查卷第98、99頁）。警方逕行搜索自屬合法，於被告身上
    所查獲之甲基安非他命1包，有證據能力。(2)94年9月19日下
    午5時35分對被告住處所為搜索：94年9月19日下午5時35分
    對被告住處所為搜索，經被告自願性同意等情，業據被告於
    警詢供述綦詳（見偵查卷第9頁），並經證人即執行搜索警
    員邵成祥於原審證述明確（見原審卷第128頁）。且警員執
    行搜索時有出示證件表明身分，並將被告同意之意旨記載於
    筆錄，由被告簽名並按捺指印等情，亦有基隆市警察局刑警
    隊搜索及扣押筆錄影本，在卷可稽（見偵查卷第100頁）。
    被告如未同意，豈肯在搜索及扣押筆錄，簽名並按捺指印，
    被告嗣後空言否認曾經同意警方搜索其住處，自不足採。警
    方搜索被告住處，既屬合法，所查獲之海洛因7包、甲基安
    非他命8包，及電子秤1臺、門號0000000000行動電話SIM卡1
    張，自有證據能力。(三)復按被告以外之人於偵查中向檢察官
    所為之陳述，除顯有不可信之情況者外，得為證據。被告以
    外之人於審判外之陳述，經當事人於審判程序同意作為證據
    ，法院審酌該言詞陳述或書面陳述作成時之情況，認為適當
    者，亦得為證據。當事人、代理人或辯護人於法院調查證據
    時，知有第159條第1項不得為證據之情形，而未於言詞辯論
    終結前聲明異議者，視為有前項之同意。刑事訴訟法第159
    條之1第2項、第159條之5，分別定有明文。經查，(1)證人宋
    百正、乙○○、杜長齡、甲○○於偵查中向檢察官所為陳述
    ，均經檢察官告以具結之意義及偽證之處罰後，朗讀結文並
    簽名具結，而筆錄內容亦經其等核閱無訛簽名，有各該偵訊
    筆錄及證人結文，在卷可參（見偵查卷第103頁至第106頁、
    第124頁至第126頁、第141頁至第144頁、第157頁至第159頁
    ）。被告及辯護人，亦未提出其等所為陳述，有何顯不可信
    之情況，依上開規定，自有證據能力。(2)除證人宋百正、乙○○、杜長齡、樂涵妮於警詢所為陳述外，下列被告以外之
    人於審判外之陳述，檢察官、被告及辯護人於法院調查證據
    時，知有第159條第1項不得為證據之情形，而未於言詞辯論
    終結前聲明異議，本院審酌該等陳述作成之情況，認為適當
    ，依上開規定，亦有證據能力。
二、被告意圖營利，於上揭時、地販賣海洛因之事實，(一)有於被
    告住處查獲之白粉7包，及電子秤1台，扣案可資佐證。扣案
    之白粉7包，經法務部調查局鑑驗結果，認定均含有第一級
    毒品海洛因成分，合計淨重2.33公克（空包裝重1.5公克）
    ，純度百分之4.76，純質淨重0.11公克等情，有該局94年12
    月8日調科壹字第320003241號鑑定通知書，附卷可稽（見偵
    查卷第161頁）。(二)被告持用之門號0000000000行動電話，
    與證人乙○○使用之門號0000000000、0000000000行動電話
    ，於94年9月14日、94年9月17日之對話：(1)94年9月14日下
    午3時52分許，門號0000000000、0000000000行動電話通訊
    監察譯文「B（指乙○○）：我想跟你拿41（按指4分之1錢
    即0.9375公克），但我只能先拿3千給你。A（指被告）：要
    等晚上，不然妳等我電話」。(2)94年9月17日上午1時32分許
    ，門號0000000000、0000000000行動電話通訊監察譯文「A
    （指被告）我跟妳說，妳要打給「小新」，她幫妳保證，我
    才要，妳先打給她。B（指乙○○）：好。A：我跟人家拿2
    萬6，所以要算妳1萬3。B：好」。(3)94年9月17日上午1時35
    分許，門號0000000000、0000000000行動電話通訊監察譯文
    「B（指乙○○）：爾君，我找不到「小新」，你相信我最
    後一次，我不是要全部差你，我先一些給你。A（指被告）
    ：那妳要先給我多少。B（指乙○○）：我先拿4（按指4千
    元）給你。A：5千有沒有辦法。B：我身上只剩4。A：好，
    我相信你最後1次，妳到了嗎？B：快到了」（見偵查卷第50
    頁）。另被告持用之門號0000000000行動電話，與證人杜長
    齡持用之門號0000000000行動電話於94年9月14日之對話：
    94年9月14日下午2時19分許，門號0000000000、0000000000
     行動電話通訊監察譯文「A（指被告）問B（指杜長齡）要
    不要買「女生」（按指海洛因）。A：你要多少。B：41。A
    ：現金嗎。B：對。A：那你過來」（見偵查卷第40頁）。被
    告持用之門號0000000000行動電話與證人甲○○使用之門號
    0000000000行動電話，於94年7月24日下午6時46分對話：通
    訊監察譯文「A（指被告）：信哥（指甲○○）你那裡有「
    女生」。B（指甲○○）：8、9點才有。A：我現在這裡有人
    要，不夠。那我8、9點再打給你」（見偵查卷第52頁）。
    (三)證人乙○○於檢察官訊問時證述：我從93年7月開始，一
    直到94年10月20日止，有施用海洛因。我於今年8月底、9月
    初認識被告，打電話問被告有無海洛因，問他願不願意賣給
    我。我自94年9月初，開始向被告購買海洛因，實際完成交
    易3次，有1次是在基隆市○○街海中天社區，其他2次在基
    隆市○○路，每次都是買5、6千元左右，重量約4分之1錢，
    最後1次是在94年9月17日。我是以門號0000000000、000000
    0000行動電話，打到被告所持用門號0000000000行動電話，
    聯絡購買海洛因等語（見偵查卷第15 7、158頁）。證人杜
    長齡於原審證述：我於94年9月14日下午2時19分，以我持用
    之0000000000行動電話，打至被告持用之門號0000000000行
    動電話，被告有問我是否要買「女生」，我回答要買「41」
    ，被告問我是用現金嗎？我說對。「女生」是指海洛因，「
    41」是4分之1錢。這次有買到海洛因，在碧海擎天附近購買
    ，價錢4千元，錢有交給被告等語（見原審卷第208頁）。證
    人乙○○、杜長齡證述情節，核與通訊監察譯文，大致相符
    ，足堪佐證其等所為證詞，可以採信。至於證人乙○○所稱
    每購買價格，指稱5、6千元，金額並不確定，爰認定為有利
    於被告之金額5千元。(四)被告於檢察官訊問時供述：在我住
    處查獲之海洛因，是以半錢1萬3千元所購買。我向甲○○購
    買海洛因4分之1錢，價格是4千元等語（見偵查卷第85頁）
    。於本院供述：我跟甲○○購買海洛因，4分之1錢價格4、5
    千元不等，也有跟「和尚」購買，也是4分之1錢，價格4、5
    千元等語（見本院卷第153頁）。又於被告住處查獲之海洛
    因，經鑑驗結果，其純度僅為百分之4.76，純度頗低。參以
    被告曾於94年8月29日發簡訊與丙○○，內容為「我這裡有2
    包洗好的，那是界好的來洗的，你需要就先拿去要嗎」。被
    告於本院就該簡訊之涵意，則表示記不清楚等語（見偵查卷
    第37頁、本院卷第90頁）。而市面上海洛因純度高低有別，
    出售海洛因者多有摻入葡萄糖或其他物質，以增加重量牟利
    情形。足證被告應有於購買海洛因後，摻入其他物質權充，
    是被告以購入相同重量之原價格，甚且低於原價格出售海洛
    因，仍有利可圖。則被告以每包4分之1錢，索價5千元，出
    售海洛因與證人乙○○，或以每包4分之1錢，索價4千元，
    出售海洛因與杜長齡，多有利得，應有營利意圖。(五)證人樂
    函妮於原審證述：我有於94年8月初，剛認識被告時，在基
    隆市電話玩具店外面，2次向被告購買海洛因，每次4分之1
    錢，價格5千元等語（見原審卷第215頁）。惟被告與證人樂
    函妮曾經是同居男女朋友，於被告被逮捕後分手等情，為被
    告與證人樂函妮一致供明（見原審卷第215、219、220頁）
    。以被告與證人樂函妮關係密切，互通有無，原為人情之常
    。證人樂函妮於與被告分手後，始堅指有向被告購買海洛因
    ，能否據實陳述，已有可疑。參以證人樂函妮於警詢係證述
    向被告購買10次海洛因（見偵查卷第19頁），於原審改稱係
    有2次，前後已有不符。又卷附被告與證人樂函妮通訊監察
    譯文（見偵查卷第44頁），並無被告販賣海洛因與證人樂函
    妮相關內容。自不能僅以證人樂函妮單一而有瑕疪之指證，
    即認定被告有販賣海洛因與樂函妮犯行，併予敘明。
三、訊據被告否認出售海洛因予證人乙○○、杜長齡，並辯稱：
    我是與乙○○、杜長齡合資購買海洛因，並非自己出售海洛
    因。我最低購買海洛因之價格為每4分之1錢4千元，而依通
    訊監察譯文所示，乙○○於94年9月14日係支付3千元，94年
    9月17日係支付4千元，並未高於購入價格，我沒有獲利。縱
    認我有提供海洛因與乙○○、杜長齡，並收取4分之1錢海洛
    因4千元之代價，因與我購買之價格相同，也不能認定我有
    營利意圖等語。
四、經查，被告出售海洛因與證人乙○○、杜長齡，應有營利意
    圖等情，已如二、(四)所述。次查，證人乙○○係以5千元之
    價格購買等情，業經證人乙○○於檢察官訊問時結證屬實。
    至於被告所稱通訊監察譯文，係顯示證人乙○○於94年9月
    14日購買海洛因，先支付3千元，及於94年9月17日購買海洛
    因，先支付4千元，並非價格即為3千元，及4千元。又證人
    乙○○雖於本院證述：我只有打電話給被告，要拿海洛因，
    但並未拿到海洛因等語（見本院卷第87頁至第89頁）。惟與
    其於檢察官訊問時證述情節不符，也與通訊監察譯文不合。
    證人乙○○就所供前後所述不符原因，並無合理解釋，應係
    礙於情面，所為迴護被告之詞，不能採取。復查，證人乙○○、杜長齡證述情節，及通訊監察譯文，均無一言及於其有
    與被告合資購買海洛因情事，而被告於警詢、檢察官訊問及
    原審也未提及與乙○○、杜長齡合資購買海洛因，及至本院
    始改稱係合資購買，空言無據，洵不足取。綜上，被告所辯
    未販賣海洛因等情，係畏罪卸責之詞，不能採信。是以事證
    明確，被告販賣海洛因犯行，已堪認定，應依法論科。
五、被告意圖營利，於上揭時、地販賣甲基安非他命之事實，(一)
    有於被告身上及住處查獲之白色或無色透明結晶9包，及電
    子秤1台，扣案可資佐證。扣案之白色或無色透明結晶9包，
    經行政院衛生署管制藥品管理局檢驗結果，檢出第二級毒品
    甲基安非他命成分，實稱毛重6.607公克（含9個塑膠袋），
    有該局94年11月14日管檢字第0940010998號檢驗成績書，在
    卷可按（見偵查卷第160頁）。(二)被告持用之門號000000000
    0、0000000000行動電話，與證人杜長齡持用之門號0000000
    000、0000000000行動電話，於94年7月18日、94年7月24日
    、94年9月3日之對話：(1)94年7月18日12時20分，門號00000
    00000、0000000000行動電話通訊監察譯文「B（指杜長齡）
    ：爾君，你「硬的」弄3克給我。A（指被告）：好」。(2)94
    年7月24日下午2時17分，門號0000000000、0000000000行動
    電話通訊監察譯文「B（指杜長齡）：爾君，你那裡有無3千
    元東西。A（指被告）：有，你說是「男的」（按指甲基安
    非他命）、「女的」（按指海洛因）。B：「男的」。A：有
    」。(3)94年9月3日下午9時10分，門號0000000000、0000000
     000行動電話通訊監察譯文「A（指被告）：我拿到「硬的
    」。B（指杜長齡）：好，幫我拿3張。A：3千嗎？B：3張有
    多少，我們每人拿3千。A：我問看看。A：6千元如果沒有4
    克，就太誇張了」（見偵查卷第39頁至第41頁）。(三)證人杜
    長齡於原審證稱：我有於94年7月18日、24日，及9月3日打
    電話，向被告購買安非他命。94年7月18日，在基隆市山海
    關社區附近，買3克4千元。94年7月24日，也是在山海關社
    區，買2克3千元。94年9月3日，在基隆市吉祥大樓，買2克3
    千元。門號0000000000、0000000000，都是我使用行動電話
    。電話中說「男的」、「硬的」是指甲基安非他命，「女的
    」、「軟的」是指海洛因等語（見原審卷第204頁至第214頁
    ）。(四)證人甲○○於檢察官訊問時證述：被告至我觀海街家
    中，向我買甲基安非他命很多次，大都是買1兩，每兩2萬1
    千元或2萬2千元。被告有在施用安非他命，但他應該也有賣
    給別人，不然不會1次買這麼多，被告有跟我說他朋友要等
    語（見偵查卷第104頁）。(五)被告於檢察官訊問時供述：在
    我住處查獲之甲基安非他命，是以8克半1萬1千元所購買。
    我向甲○○購買甲基安非他命，半兩價格1萬1千元等語（見
    偵查卷第85頁）。於本院供述：我跟甲○○購買甲基安非他
    命，4分之1兩價格約7、8千元不等，半兩約1萬3、4千元，1
    兩約2萬5千元。我所知甲基安非他命4分之1兩，約有8克半
    等語（見本院卷第153、154頁）。以被告及證人甲○○所稱
    被告購入甲基安非他命價格不等，其每克成本約為600元至1
    千300元之間。則被告以3克4千元，或以2克3千元之價格，
    出售與證人杜長齡，多有利得，應有營利意圖。(六)證人樂函
    妮於原審證述：我有於94年8月初剛認識被告時，在基隆市
    電話玩具店，向被告購買甲基安非他命1克，價格1千500元
    等語（見原審卷第215頁）。惟被告與證人樂函妮曾經是同
    居男女朋友，於被告被逮捕後分手等情，為被告與證人樂函
    妮一致供明（見原審卷第215、219、220頁）。以被告與證
    人樂函妮關係密切，互通有無，原為人情之常。證人樂函妮
    於與被告分手後，始堅指有向被告購買甲基安非他命，能否
    據實陳述，已有可疑。參以證人樂函妮於警詢對向被告購買
    甲基安非他命情節，語焉不詳（見偵查卷第18、19頁）。又
    卷附被告與證人樂函妮通訊監察譯文（見偵查卷第44頁），
    並無被告販賣甲基安非他命與證人樂函妮相關內容。自不能
    僅以證人樂函妮單一指證，即認定被告有販賣甲基安非他命
    與樂函妮犯行，併予敘明。
六、訊據被告否認出售甲基安非他命與杜長齡，並辯稱：杜長齡
    是甲○○朋友，他如果需要甲基安非他命，可以直接向甲○○購買，不必向我買。後來杜長齡積欠甲○○金錢，不敢直
    接向甲○○購買，才由我向杜長齡拿錢，出面去向甲○○購
    買，再交給杜長齡，並未從中賺錢等語。
七、經查，被告出售甲基安非他命與證人杜長齡，應有營利意圖
    等情，已如五、(五)所述。次查，依被告與證人杜長齡電話對
    話內容，與證人杜長齡證述情節，並無被告所稱先向證人杜
    長齡拿金錢，代為向證人甲○○購買甲基安非他命情事。綜
    上，被告所辯未販賣甲基安非他命等情，避重就輕之詞，洵
    無足取。是以事證明確，被告販賣甲基安非他命犯行，堪以
    認定，應依法論科。
八、被告於上揭時、地轉讓海洛因之事實，(一)證人宋百正於檢察
    官訊問時證稱：有時候我沒有錢，被告會請我施用，大概在
    94年8、9月間，在被告住處，請我施用4、5次，我是拿回我
    家裡施用等語（見偵查卷第126頁）。於原審證述：被告確
    實有在94年8、9月間，請我施用4、5次海洛因，數量是注射
    針筒裡面5格（還未摻水），是我去他家拿，再拿回我家用
    等語（見原審卷第136頁）。證人宋百正所為證詞，前後一
    致。參以證人即被告女友樂函妮於原審證述：宋百正與被告
    是好朋友，曾在被告家中住約3、4天。我看過被告拿海洛因
    給宋百正等語（見原審卷第218頁），與證人宋百正所證情
    節，亦大致相符。足認證人宋百正所證情節，信而有徵，可
    以採信。(二)證人樂函妮於原審證述：被告自94年8月中旬，
    至94年9月19日，在我與被告同居地點，請我施用海洛因有1
    、20次等語（見原審卷第218頁）。(三)被告於本院供述：我
    與樂函妮是男女朋友，她用我所有海洛因，我並不在乎。我
    有轉讓海洛因給樂函妮、宋百正等語（見本院卷第124背面
    、第125頁）。(四)綜上，事證明確，被告轉讓海洛因犯行，
    堪以認定，應依法論科。
九、核被告所為，係犯毒品危害防制條例第4條第1項之販賣第一
    級毒品罪、第4條第2項之販賣第二級毒品罪、第8條第1項之
    轉讓第一級毒品罪。被告行為後，刑法第56條關於連續犯之
    規定，業於94年2月2日修正公布刪除，95年7月1日施行。連
    續犯依修正前規定，係論以一罪，於修正後，原則上應數罪
    併罰，修正前規定有利於被告，依刑法第2條第1項規定，比
    較新、舊法結果，仍應適用被告行為時法律即舊法論以連續
    犯（最高法院95年第8次刑事庭會議決議參照）。爰依刑法
    第2條第1項前段規定，適用被告行為時即修正前連續犯之規
    定。被告先後4次販賣海洛因；3次販賣甲基安非他命；多次
    轉讓海洛因犯行，分別時間緊接，手法相同，而犯構成要件
    相同之罪名，顯係基於概括之犯意反覆所為，應各依修正前
    刑法第56條規定論以連續犯。所犯販賣第一級毒品罪之法定
    本刑為死刑或無期徒刑部分，依法均不得加重，故僅就得併
    科之罰金刑，加重其刑。所犯販賣第二級毒品罪之法定本刑
    為無期徒刑部分，依法不得加重，故僅就有期徒刑及併科之
    罰金刑部分，加重其刑。就所犯轉讓第一級毒品罪部分，加
    重其刑。被告轉讓第一級毒品與樂函妮部分，雖未經起訴，
    惟該部分與已起訴之轉讓第一級毒品罪部分，有連續犯之裁
    判上一罪關係，為起訴效力所及，本院應併予審理。被告係
    為支應自己施用海洛因花費，鋌而走險，販賣海洛因牟利，
    惟販賣數量甚微，所得僅區區1萬9千元，獲利十分有限，倘
    處以法定最低本刑無期徒刑，仍嫌過苛，情輕法重，犯罪情
    狀顯可憫恕，爰依刑法第59條規定，酌減其刑。被告行為後
    ，刑法第64條第2項、65條第2項有關死刑、無期徒刑減輕之
    規定，死刑減輕者，由無期徒刑，或15年以下12年以上有期
    徒刑，修正為無期徒刑；無期徒刑減輕者，由7年以上有期
    徒刑，修正為20年以下15年以上有期徒刑。比較修正前後規
    定，均以修正前規定有利於被告，爰依刑法第2條第1項前段
    規定，適用修正前規定。被告所犯上開三罪，犯意各別，罪
    名互異，應分論併罰。被告既然否認犯販賣第一級、第二級
    毒品罪，也未具體指明究係何一行為有犯販賣第一級、第二
    級毒品罪，即無成立刑法第55條之一行為觸犯二罪名想像競
    合犯可言。被告辯護人認為被告所犯販賣第一級、第二級毒
    品罪，應論以想像競合犯，核屬無據。
十、原審以被告罪證明確，據以論罪科刑，固非無見。惟(一)原判
    決認定被告意圖營利，販賣海洛因、甲基安非他命，惟判決
    理由未敘明認定被告意圖營利之依據，理由不備，即有未合
    。(二)如前所述，不能證明被告販賣海洛因、甲基安非他命與
    其女友樂函妮，原判決併予論罪，同有不合。(三)扣案海洛因
    7包，並無證據證明與被告所犯轉讓第一級毒品罪有關，原
    判決於被告所犯轉讓第一級毒品罪，併諭知扣案海洛因7包
    沒收銷燬，亦有未合。被告上訴意旨，否認犯罪，指摘原判
    決不當，提起上訴，雖無理由，惟原判決既有上開可議之處
    ，即屬無可維持，本院應予撤銷改判。
十一、本院審酌被告為圖私利，販賣第一級、第二級毒品，戕害
      國民健康，惟販賣數量不多，所得微薄，轉讓第一級毒品
      數量非鉅，犯罪情節尚非嚴重，及被告之素行、犯罪之動
      機、目的、所生危害，暨犯罪後態度等一切情狀，量處販
      賣第一級毒品部分，有期徒刑9年；販賣第二級毒品部分
      ，有期徒刑7年2月；轉讓第一級毒品部分，有期徒刑1年2
      月。被告行為後，刑法第51條同經修正，修正前刑法第51
      條第5款規定：「數罪併罰，分別宣告其罪之刑，宣告多
      數有期徒刑者，於各刑中之最長期以上，各刑合併之刑期
      以下，定其刑期。但不得逾二十年。」修正後規定：「數
      罪併罰，分別宣告其罪之刑，宣告多數有期徒刑者，於各
      刑中之最長期以上，各刑合併之刑期以下，定其刑期。但
      不得逾三十年」，比較結果，修正後規定，並非較有利於
      行為人。爰依刑法第2條第1項前段規定，適用修正前刑法
      第51條第5款規定，定應執行有期徒刑15年。扣案之海洛
      因7包（合計淨重2.33公克）、甲基安非他命9包（毛重6.
      607公克），係查獲之第一級、第二級毒品，與所犯販賣
      第一級、第二級毒品罪有關，均應依毒品危害防制條例第
      18條第1項前段規定，於所宣告之販賣第一級、第二級毒
      品罪主刑後，宣告沒收銷燬之。另扣案之海洛因包裝袋7
      個、甲基安非他命包裝袋9個，及電子秤1台，係被告所有
      分別供販賣第一級、第二級毒品所用之物，均應依毒品危
      害防制條例第19第1項規定，宣告沒收。被告販賣第一級
      毒品所得1萬9千元及販賣第二級毒品所得1萬元，應依毒
      品危害防制條例第19條第1項規定諭知沒收，如全部或一
      部不能沒收時，以其財產抵償之。至於門號0000000000行
      動電話SIM卡1張，並無證據證明係被告所有，爰不諭知沒
      收。
十二、公訴意旨另以：(一)被告自94年5月間起，至同年6月間止，
      在基隆市○○街333巷32號（起訴書誤載為42號）8樓被告
      住處或附近，連續2次以1千元或2千元之價格，出售第一
      級毒品海洛因與宋百正。因認被告此部分涉有毒品危害防
      制條例第4條第1項之販賣第一級毒品罪嫌等語。
十三、按犯罪事實應依證據認定之，無證據不得認定犯罪事實，
      刑事訴訟法第154條第2項，定有明文。所謂認定犯罪事實
      之證據，係指足以認定被告確有犯罪行為之積極證據而言
      ，苟未能發現相當證據，或證據不足為不利於被告事實之
      認定時，即應為有利於被告之認定，更不必有何有利之證
      據，亦不能以推測或擬制之方法，以為裁判基礎（最高法
      院29年上字第3105號、40年臺上字第86號判例參照）。另
      按認定犯罪事實，所憑之證據，雖不以直接證據為限，間
      接證據亦包括在內，然無論直接或間接證據，其為訴訟上
      之證明，須於通常一般之人均不致於有所懷疑，而得確信
      其為真實之程度者，始得據之為有罪之認定，倘其證明尚
      未達到此一程度，而有合理性懷疑之存在時，即無從為有
      罪之認定（最高法院76年臺上字第4986號判例參照）。
十四、公訴意旨認被告販賣第一級毒品與宋百正，係以證人宋百
      正之證述，及扣案海洛因與電子秤，為其論據。訊據被告
      堅詞否認販賣第一級毒品與宋百正，並辯稱：證人宋百正
      所指與我交易海洛因地點、次數、金額，反覆不一。我於
      94年7月前係居住在碧海擎天社區，並非海中天社區，證
      人宋百正卻證述係在海中天社區向我購買海洛因，顯不實
      在等語。
十五、經查，證人宋百正就其有無向被告購買海洛因情節，於檢
      察官訊問時證稱：海洛因是與被告一起出錢，向被告朋友
      購買。我不知道該朋友是誰，我將錢交給被告，由被告去
      買回來平分。（經檢察官提示證人宋百正警詢筆錄）我跟
      警察說向被告購買海洛因。我有與被告合資，也曾向被告
      購買海洛因。我用公共電話或是門號0000000000行動電話
      ，打到被告持用門號0000000000、0000000000行動電話等
      語（見偵查卷第125、126頁）。於原審由檢察官詰問時證
      述：我有在偵查中檢察官訊問時，表示曾向被告購買海洛
      因。我確實於94年5、6月間，向被告購買海洛因，買過2
      次，每次購買1千元，重量約0.2公克。我有1次用我持用
      之行動電話，另1次是用公共電話，打到被告持用之00000
      00000行動電話，聯絡被告購買。1次是約在被告家附近樓
      下便利商店，另1次是約在被告住家外面等語。於原審由
      辯護人詰問時證述：其實我是與被告合資購買海洛因。我
      以前所說向被告購買，是警員童進興要我這樣講，是警員
      與我交換條件。（改稱）照警訊筆錄內容，有合資，也有
      向被告購買。警察當天說，我們說向被告購買，有驗尿，
      就以函送處理。（經審判長請證人詳閱結文，並再告以偽
      證之處罰，請證人據實陳述）警察沒有跟我交換條件。（
      改稱）沒有合資事情等語。於原審審判長訊問時證述：我
      沒有與被告合資購買海洛因，我在檢察官訊問時所稱與被
      告合資購買海洛因，是我自己要這樣講，為幫忙被告等語
      （見原審卷第134頁至第146頁）。足認證人宋百正就向被
      告購買海洛因情節，言詞反覆不一。而卷附被告所持用之
      門號0000000000、0000000000行動電話通聯譯文，並無被
      告與宋百正之通聯紀錄，無以佐證證人宋百正所證其向被
      告購買海洛因等情，核與事實相符。扣案海洛因、電子秤
      ，亦不能據以證明被告有販賣海洛因與證人宋百正。自不
      能僅以證人宋百正單一而有瑕疪之指證，即認定被告有公
      訴意旨所指上開犯行。因不能證明被告此部分犯行，原應
      諭知無罪之判決，惟公訴意旨認此部分與前揭論罪科刑部
      分，有連續犯之裁判上一罪關係，爰不另為無罪之諭知。
據上論斷，應依刑事訴訟法第369條第1項前段、第364條、第299
條第1項前段，毒品危害防制條例第4條第1項、第2項、第8條第1
項、第18條第1項前段、第19條第1項，刑法第11條前段、第2條
第1項、第59條、修正前刑法第56條、第51條第5款，判決如主文
。
本案經檢察官許睦坪到庭執行職務。
中　　華　　民　　國　　96　　年　　5 　　月　　22　　日
　　　　　　　　　刑事第十三庭審判長法  官  曾德水
                                    法  官  王炳梁
                                    法  官  李錦樑
以上正本證明與原本無異。
如不服本判決，應於收受送達後10日內向本院提出上訴書狀，其
未敘述上訴之理由者並得於提起上訴後10日內向本院補提理由書
（均須按他造當事人之人數附繕本）。
                                    書記官  吳金來
中　　華　　民　　國　　96　　年　　5 　　月　　22　　日
附錄：本案論罪科刑法條全文：
毒品危害防制條例第4條第1項、第2項。
製造、運輸、販賣第一級毒品者，處死刑或無期徒刑；處無期徒
刑者，得併科新臺幣 1 千萬元以下罰金。
製造、運輸、販賣第二級毒品者，處無期徒刑或 7 年以上有期徒
刑，得併科新臺幣 7 百萬元以下罰金。
毒品危害防制條例第8條第1項。
轉讓第一級毒品者，處 1 年以上 7 年以下有期徒刑，得併科新
臺幣 1 百萬元以下罰金。
附表一：販賣第一級毒品海洛因部分（金額單位：新臺幣）
┌──┬─────┬──────┬────┬───────┬─────┐
│編號│ 販賣時間 │  販賣地點  │販賣對象│販賣次數、價格│ 販賣所得 │
│    │          │            │        │及數量        │          │
├──┼─────┼──────┼────┼───────┼─────┤
│ 1  │94年9月初 │基隆市○○街│乙○○  │3次，每次5,000│ 15,000元 │
│    │至同年9月 │海中天社區、│        │元，數量約4分 │          │
│    │17日      │基隆市○○路│        │之1錢         │          │
│    │          │附近        │        │              │          │
├──┼─────┼──────┼────┼───────┼─────┤
│ 2  │94年9月14 │基隆市碧海擎│杜長齡  │1次，4,000元，│ 4,000元  │
│    │日        │天社區附近  │        │數量4分之1錢  │          │
├──┴─────┴──────┴────┴───────┴─────┤
│販賣所得合計：19,000元                                              │    │
└──────────────────────────────────┘
附表二：販賣第二級毒品甲基安非他命部分
┌──┬─────┬──────┬────┬───────┬─────┐
│編號│ 販賣時間 │  販賣地點  │販賣對象│販賣價格及數量│ 販賣所得 │
├──┼─────┼──────┼────┼───────┼─────┤
│ 1  │94年7月18 │基隆市山海關│杜長齡  │4,000元，3公克│ 4,000元  │
│    │日        │社區附近    │        │              │          │
├──┼─────┼──────┼────┼───────┼─────┤
│ 2  │94年7月24 │同上        │同上    │3,000元，2公克│ 3,000元  │
│    │日        │            │        │              │          │
├──┼─────┼──────┼────┼───────┼─────┤
│ 3  │94年9月3日│基隆市吉祥大│杜長齡  │3,000元，2公克│ 3,000元  │
│    │          │樓          │        │              │          │
├──┴─────┴──────┴────┴───────┴─────┤
│販賣所得合計：10,000元                                              │
└──────────────────────────────────┘
附表三：轉讓第一級毒品海洛因部分
┌──┬─────┬──────┬────┬────┬────┐
│編號│ 轉讓時間 │  轉讓地點  │轉讓對象│轉讓次數│轉讓數量│
│    │          │            │        │        │        │
├──┼─────┼──────┼────┼────┼────┤
│ 1  │94年8、9月│被告基隆市新│宋百正  │約4、5次│注射針筒│
│    │間        │豐街333巷32 │        │        │內刻度約│
│    │          │號8樓住處   │        │        │5格     │                                       │              │          │
├──┼─────┼──────┼────┼────┼────┤
│ 2  │94年8月中 │同上址      │樂函妮  │約10幾次│不詳    │
│    │旬起至同年│            │        │        │        │
│    │9月19日   │            │        │        │        │
└──┴─────┴──────┴────┴────┴────┘
